【裁判字號】    99,交抗,1923
【裁判日期】    991011
【裁判案由】    違反道路交通管理處罰條例
【裁判全文】
臺灣高等法院交通事件裁定            99年度交抗字第1923號
抗  告  人
即受處分人  甲○○
上列抗告人因違反道路交通管理處罰條例案件，不服臺灣士林地
方法院，中華民國99年8月19日所為裁定（99年度交聲字第697號
），提起抗告，本院裁定如下：
    主  文
抗告駁回。
    理  由
一、按汽車行駛至交岔路口，其行進、轉彎，應依下列規定：…
    …二、行至無號誌或號誌故障而無交通指揮人員指揮之交岔
    路口，支線道車應暫停讓幹線道車先行；又汽車駕駛人，爭
    道行駛有支線道車不讓幹線道車先行之情形者，處新臺幣（
    下同）600元以上1800元以下罰鍰，並記違規點數1點，道路
    交通安全規則第102條第1項第2款、道路交通管理處罰條例
    第45條第9款、第63條第1項第1款定有明文。
二、本件原處分機關原處分意旨略以：受處分人甲○○於民國（
    下同）99年3月2日10時24分許，駕駛車牌號碼8C-9765號自
    用一般小客車（下稱自小客車，即A車），行經臺北市○○
    ○路處，因有「支線道車不讓幹線道車先行」之違規，經警
    掣單舉發，有臺北市政府警察局99年3月22日北市警交大字
    第A00XKU5 48號舉發違反道路交通管理事件通知單（以下稱
    舉發通知單）在卷可稽。嗣原處分機關據以裁決，以受處分
    人違反道路交通管理處罰條例第45條第9款、第63條第1項第
    1 款（裁決書漏載第1款）之規定，裁處罰鍰600元並記違規
    點數1點，有交通部公路總局臺北區監理所基隆監理站基監
    字第裁42-A 00XKU548號違反道路交通管理事件裁決書（下
    稱裁決書）附卷可據。
三、抗告意旨略以：抗告人確有於99年3月2日10時24分駕駛A車
    ，於臺北市○○○路201巷向東行駛，於台塑大樓入口處與
    自民生東路4段54巷駛入台塑大樓入口道之車號537-YG號營
    業小客車（下稱營小客車，即B車）發生擦撞，惟：(一)依抗
    告人所提出之圖3照片所示，白線左邊的黃格線部分為民生
    東路4段54巷及敦化北路201巷之交叉口，幹線道為民生東路
    4段54巷；白線右邊之黃格線部分為敦化北路201巷及台塑大
    樓入口巷之交叉口，幹線道為敦化北路201巷。抗告人認民
    生東路4段54巷幹線道不應該延伸至白線右邊黃格線內。而
    本件肇事發生碰撞地點係在敦化北路201巷內，並非在與民
    生東路4段54巷之交叉路口，行駛於敦化北路201巷之車輛即
    A車自然有優先路權，故違反「車輛未依標誌指示讓幹線道
    車先行」之規定者，應係B車。(二)敦化北路201巷為單行道，
    B車所行駛之巷道為民生東路54巷，並非如警所述係敦化北
    路199巷，B車自民生東路4段54巷駛入敦化北路201巷即已違
    反單行道法規，且由抗告人所提出之圖四為在民生東路4段
    54巷與敦化北路201巷交會路口前的照片，在民生東路4段54
    巷設有「慢」和「禁止右轉」之標誌，然B車於該路口處並
    未減速慢行，更違規右轉；而在敦化北路201巷與民生東路4
    段54巷交岔路口處有一「停」之標誌，指示敦化北路201巷
    會入民生東路4段54巷時要停車再開，A車要「先停再開」處
    是在民生東路4段54巷前，而非台塑大樓入口車道，抗告人
    當時尚未會入民生東路4段54巷，故沒有不遵守此號誌規定
    之違規，況且此號誌之設置並不能解釋為擦撞地點之敦化北
    路201巷為支線道。(三)發生碰撞時停於敦化北路201巷，車頭
    向西方向的9103-YA號車是否擋住抗告人視線與抗告人責任
    無關，抗告人當時尚未駕車會入民生東路4段54巷，而該車
    應是擋住B車駕駛之視線，致B車駕駛未能看見敦化北路201
    巷內行駛之車輛，故而發生本件碰撞，因此不能以9103-YG
    號車不會擋住抗告人視線來認定抗告人有「支線道車未讓幹
    線道車行駛」之違規。(四)碰撞地點係在敦化北路201巷內，
    若解釋為路口，則為敦化北路201巷與台塑大樓入口巷交叉
    路口，該處已不是民生東路4段54巷。B車既然係向右偏入敦
    化北路201巷，依道路交通安全規則第102條第1項第2款之規
    定，轉彎車應讓直行車先行。綜上，抗告人未有支線道未讓
    幹線道行駛之違規，請撤銷原裁定云云。
四、經查：
（一）本件受處分人於上揭時間，因駕駛上開自小客車，沿臺北
      市○○○路201號北側無名巷行駛，有「支線道車不讓幹
      線道車先行」之違規，為臺北市政府警察局松山分局交通
      分隊員警掣單舉發之事實，有臺北市政府警察局99年3月
      22日北市警交大字第A00XKU548號舉發通知單（見原審卷
      第14頁），及交通部公路總局臺北區監理所基隆監理站基
      監字第裁42-A00XKU548號裁決書（見原審卷第12頁）在卷
      可稽。
（二）上開受處分人之違規事實，業據證人即舉發警員林錦宏於
      原審具結證稱：伊負責審核肇事責任及是否有違規，本件
      伊看過卷宗內的現場圖、談話紀錄、現場照片、交通事故
      補充資料表，而甲○○所敘述的內容，為其駕駛上開自小
      客車是由敦化北路201號北側無名巷西往東行駛，行至敦
      化北路199巷口前，其有見南側有一停字標誌，西北轉角
      有一休旅車停在紅線，車號是9103-YA擋住其視線，所以
      其必須再向前開一點，才能看到敦化北路199巷是否有左
      方來車，其慢慢向前直行時，就有一計程車以很快的速度
      ，從敦化北路199巷北往南行駛而來，往敦化北路201號大
      樓，致其車右前車頭與對方的右後車輪輪弧位置發生碰撞
      。然依照道路交通安全規則第102條，行經無號誌路口，
      支線道車應讓幹線道車行駛，所以伊依道路交通管理處罰
      條例第45條第9款處罰，另由補充資料表顯示上開營小客
      車車損位置是在右後輪，上開自小客車駕駛人甲○○前述
      有1部休旅車違規停車，而違規停車的位置前面是機車停
      車格，因機車停車格的位置較低，不會影響汽車駕駛人的
      視線，所以伊依上開規定處罰。而有設置停字標誌為支線
      道，所以伊認定甲○○行駛的為支線道等語在卷（見原審
      卷第38至39頁），復有臺北市政府警察局松山分局交通分
      隊道路交通事故調查報告表、道路交通事故現場圖、道路
      交通事故補充資料表各1紙、交通事故談話記錄表2紙及現
      場、車損照片共12張（見原審卷第19至30頁）在卷可佐。
      從而，受處分人確於前述時、地，駕駛上開自小客車，有
      「支線道車不讓幹線道車先行」之違規一情，堪以認定。
（三）受處分人雖辯以本件肇事發生碰撞地點係在敦化北路201
      巷內，並非在與民生東路4段54巷之交叉路口，行駛於敦
      化北路201巷之A車係行駛於幹線道一節，然證人林錦宏於
      原審審理時已具結證述：碰撞地點應該是一個路口，且是
      無號誌路口，但設有標誌，不是號誌，慢字號誌在設置規
      則裡面，是寫應減速慢行，並沒有路權劃分，就上開營小
      客車的位置來看，是由民生東路4段右轉才會進入54巷，
      過了敦化北路201巷之後，才會變成敦化北路199巷，受處
      分人所行駛的該巷並沒有門牌，該處只有台塑大樓201號
      的門牌，故該巷才稱為無名巷，受處分人所行駛的方向有
      劃停止線，就是卷附照片（2010/3/2  10：54）上面所示
      的白色線就是停止線，超過停止線的部分，包含黃網的部
      分，依規定來說就屬於路口範圍內，且伊認定碰撞的位置
      已經在停止線以外，超過停止線就是屬於交叉路口的範圍
      ，道路交通安全規則第102條所規定的就是在交叉路口內
      路權的劃分，所以才會認定受處分人沒有讓幹線道車等情
      甚詳（見原審卷第41頁），且經觀卷附之現場及車損照片
      第八幀所示（見原審卷第28頁），該巷道為B車所行駛之
      巷道，交岔路口右前方設有「慢」及「禁止右轉」之標誌
      ，表示該巷道之車輛需減速慢行、禁止右轉，而第九、十
      幀現場及車損照片所示（見原審卷第29頁），為A車所行
      駛之巷道，在地面上確實標繪有一白色單向雙轉彎箭頭，
      表示車輛可左、右轉彎，而此處為一單行道，箭頭前方並
      繪有一停止線，停止線前方即為黃色網狀線，該路口前方
      並設有一紅底白字之「停」標誌，以提醒該巷道之用路人
      應先停車察看路口狀況再行駛，亦即表示違規當時，行駛
      於該巷道之A車需先停車，待B車減速通過路口後始能再行
      駛，由此自可證明受處分人所行駛之巷道為支線道無誤，
      益徵證人林錦宏上開證詞足以採信。復按道路交通標誌標
      線號誌設置規則第173條第1項、第2項規定：網狀線，用
      以告示車輛駕駛人禁止在設置本標線之範圍內臨時停車，
      防止交通阻塞。其劃設規定如下：一、設有行車管制號誌
      路口不予劃設。二、未設有行車管制號誌路口，視需要劃
      設。三、接近鐵路平交道應予劃設，但無劃設空間者不在
      此限。四、常受交通管制或其他原因需限制不得臨時停車
      之地點，視需要劃設。本標線為黃色。外圍線寬二十公分
      ，內線依行車方向成四十五度傾斜，線寬十公分，斜線間
      隔一至五公尺。又道路交通標誌標線號誌設置規則第170
      條第1項、第2項規定：停止線，用以指示行駛車輛停止之
      界限，車輛停止時，其前懸部分不得伸越該線。本標線設
      於已設有「停車再開」標誌或設有號誌之交岔路口，鐵路
      平交道或行人穿越道之前方及左彎待轉區之前端；本標線
      為白實線，寬三十至四十公分，依遵行方向之路面寬度劃
      設之。可知黃色網狀線通常繪設於未設有行車管制號誌之
      「路口」，而停止線乃表示行駛車輛停車再開之界限，常
      繪設於路口與巷道之交接處，故越過停止線之黃色網狀線
      部分即為交岔路口，而佐以卷附道路交通事故現場圖所示
      ，A、B兩車之碰撞處應係在黃色網狀線區塊內，則顯非屬
      受處分人所行駛之巷道，職是，受處分人辯稱碰撞處係在
      敦化北路201巷內，並非在與民生東路4段54巷之交叉路口
      ，行駛於敦化北路201巷之A車係行駛於幹線道云云，顯非
      可採。
（四）受處分人固另辯稱：B車於肇事路口處並未依標誌減速慢
      行，更違規右轉，往台塑大樓在敦化北路201巷之入口行
      駛，台塑大樓入口車道不是主幹道，而是支幹道，故B車
      為支線道車，A車在幹線道上云云，惟證人林錦宏於原審
      審理時並具結證稱：就伊所據以研判的資料來看，上開營
      小客車當時行駛的路線是由敦化北路199巷北往南直行，
      上開營小客車行駛至與受處分人駕駛車輛發生碰撞處之車
      道路口前，有禁止右轉的標誌，事故發生當時，依現場圖
      及談話紀錄並沒有發現上開營小客車有右轉的情形。事發
      當時，上開營小客車駕駛人說他要行駛到台塑大樓的後棟
      入口，該處禁止右轉標誌，應該是禁止右轉到受處分人所
      駕駛的那條無名巷，上開營小客車駕駛人要駕駛到照片上
      所示之台塑大樓入口，因道路設置關係只須要往右偏行，
      而不需要右轉到受處分人所行駛的無名巷內，故不認定上
      開營小客車駕駛人有右轉的行為，且依據道路交通安全規
      則第102條路權是有劃分，是行經無號誌路口時，應由支
      線道讓幹線道先行，少車道要讓多車道先行，轉彎車應讓
      直行車先行，未設幹支道時，左方車應讓右方車先行，所
      以本件路權劃分是依前述第一個劃分來認定，不管上開營
      小客車有無右轉，行駛支道要讓幹道先行，就是受處分人
      要讓上開營小客車的駕駛人先行。本件由補充資料表所載
      ，上開營小客車的車損是在右後方的位置，顯示上開營小
      客車先行至該處，才與受處分人所駕駛之上開自小客車發
      生碰撞，故判斷受處分人未讓上開營小客車先行等語明確
      （見原審卷第39至40頁），且互核與卷附之道路交通事故
      現場圖及現場、車損照片所示相合，況A、B兩車之碰撞處
      係在黃色網狀線區塊內，此處係屬交岔路口，非屬A車所
      行駛之巷道，已如前所述，堪認B車之駕駛人確無受處分
      人所指違規右轉而駛入受處分人行駛之單行道內之情。據
      上，受處分人上開所辯尚非可採，亦無從憑以為受處分人
      有利之認定。至受處分人其餘所述，均為其個人主觀之意
      見或推測之詞，並未提出相關證據以證實說，故受處分人
      此部分所辯，亦不足以影響本院對於受處分人於上開時、
      地違規事實之認定。
五、綜上所述，原審法院認受處分人前開違規行為，原處分機關
    依前揭規定，裁處受處分人罰鍰600元，並計違規點數1點，
    核無違誤，因而駁回受處分人異議之聲明，經核並無不合。
    抗告人仍執前詞，提起抗告，為無理由，應予駁回。
據上論斷，應依道路交通案件處理辦法第26條，刑事訴訟法第41
2條，裁定如主文。
中    華    民    國    99    年    10    月    11    日
                  刑事第二十三庭  審判長法  官  童有德
                                        法  官  陳祐治
                                        法  官  劉方慈
以上正本證明與原本無異。
不得再抗告。
                                        書記官  李麗花
中    華    民    國    99    年    10    月    12    日

司法院資訊處製作；財團法人民間司法改革基金會備份。
